【裁判字號】    89,上訴,130
【裁判日期】    890907
【裁判案由】    違反毒品危害防制條例
【裁判全文】
臺灣高等法院高雄分院刑事判決                    八十九年度上訴字第一三號
    上  訴  人
    即  被  告    甲○○
    共      同
    指定辯護人  本院公設辯護人  李佩娟
右上訴人因違反毒品危害防制條例案件，不服臺灣高雄地方法院八十八年度訴字第四
五號中華民國八十八年十一月十一日第一審判決（起訴案號：臺灣高雄地方法院檢
察署八十七年度偵字第一八八０九號暨移送併辦案號：八十七年度偵字第二八０一六
號、八十八年度偵字第一二五八一號、第一二五八七號），提起上訴，本院判決如左
：
      主  文
原判決撤銷。
甲○○、乙○○均無罪。
      理  由
一、公訴意旨略以：被告甲○○基於概括之犯意，自民國八十七年六月二日起，至同
    年六月七日止，連續在高雄縣阿蓮鄉○○路二一六巷薦善堂前，先後三次以每包
    海洛因一千元之價格賣予吳文財。被告乙○○基於概括之犯意，先後於八十七年
    六月十三日下午五時許及同年六月十五日下午四時許，在高雄縣阿蓮鄉○○村○
    ○路五號附近，前後二次以每包海洛因一千元之價格賣予吳文財；又於八十七年
    一月間起，至同年六月間止，高雄縣阿蓮鄉阿蓮國小大門前及附近薦善堂，前後
    五次以每包海洛因一千元之價格賣予甲○○。嗣吳文財於八十七年六月二十四日
    下午四時二十分許，在高雄縣阿蓮鄉○○村○○路七三三號為警查獲，供出上情
    。因認被告甲○○、乙○○分別涉有毒品危害防制條例第四條第一項之販賣第一
    級毒品罪嫌。
二按犯罪事實應依證據認定之，無證據不得推定其犯罪事實；又不能證明被告犯罪
    或其行為不罰者，應諭知無罪之判決，刑事訴訟法第一百五十四條第三百零一
    條第一項分別定有明文。又認定不利於被告之事實，須依積極證據，苟積極證據
    不足為不利於被告事實之認定時，即應為有利於被告之認定，更不必有何有利之
    證據。又共同被告不利於己之陳述，固得採為其他共同被告犯罪之證據，惟此項
    不利之陳述，須無瑕疵可指，而就其他方面調查，又與事實相符，始得採為其他
    共同被告犯罪事實之認定，最高法院分別著有三十年上字第八一六號及四十六年
    台上字第四一九號判例可資參照。
三、公訴人認被告二人涉有販賣第一級毒品罪嫌，無非以證人吳文財、甲○○指訴明
    確，並扣有含有海洛因殘渣夾鏈袋一個及塑膠吸管一支為其論據。訊據上訴人即
    被告甲○○、乙○○均始終堅決否認有販賣毒品犯行，被告甲○○辯稱：伊未販
    賣海洛因給吳文財，伊與吳文財曾發生口角互毆，挾怨誣陷，且伊住台南關廟，
    不可能為一千元交易，由台南關廟遠到高雄阿蓮交貨等語。被告乙○○辯稱：伊
    不認識吳文財，不可能賣海洛因予吳文財；又伊弟弟曾遭甲○○毆打，提出告訴
    ，甲○○可能因此懷恨，伊未販賣海洛因予甲○○等語。
四、 經查：
    (一)證人吳文財係警方根據線報，在高雄縣阿蓮鄉○○村○○路七三三號提供毒
        品給青少年吸食，藉以控制幫其販賣毒品，經勘查現場後，聲請檢察官核發
        搜索票查獲；而其於警訊固證稱：自八十七年六月二日起，至同年六月七日
        止，在高雄縣阿蓮鄉○○路二一六巷薦善堂前，先後三次每次一千元向「雄
        仔」購買海洛因各一小包；又於八十七年六月十三日下午五時許及同年六月
        十五日下午四時許，在高雄縣阿蓮鄉○○村○○路五號附近，先後二次以每
        包一千元向「泉仔」購買海洛因各一小包，並指認甲○○照片即為「雄仔」
        ，指認乙○○照片即「泉仔」（見湖內分局湖警刑移字第三四七號警訊卷）
        ；又於偵查中證稱：「（海洛因何來？）我向在警訊所述之人購買。」、「
        何時地購買？）與警訊所述一樣。」（見偵查卷第二九頁）惟被告甲○○、
        乙○○二人均住台南縣關廟鄉，豈有因證人吳文財僅購買一千元之海洛因，
        自台南縣關廟鄉遠到高雄縣阿蓮鄉交貨，是證人吳文財所稱與常情有違，顯
        有疑義。另被告甲○○於警訊固亦證稱：「我先後向乙○○購買五次毒品，
        每次一千元，購買地點在阿蓮鄉阿蓮國小大門前及附近之薦善堂等語（見湖
        內分局湖警刑移字第三六三號警訊卷）；惟於偵查中、原審及本院審理時均
        否認向被告乙○○購買海洛因，並稱警訊所言不實；是被告甲○○指證向被
        告乙○○購買海洛因，前後證述岐異，顯有瑕疵，亦難採信。
    (二)又證人吳文財及被告甲○○本身又係施用毒品海洛因之人，供出毒品來源，
        依毒品危害防制條例第十七條規定，得減輕其刑，為避免為獲邀減刑寬典，
        而誣陷他人，其供述是否真實，自應就其他方面調查，又與事實相符，始得
        採為被告犯罪事實之認定。本件證人吳文財經原審及本院傳拘無著，而除證
        人吳文財及同案被告甲○○於警訊指證外，並無其他證據證明證人吳文財及
        甲○○之陳述為真實，且未扣得被告甲○○、乙○○二人有何毒品海洛因或
        任何販賣海洛因之裝盛及秤量工具，此亦有高雄縣警察局湖內分局警訊筆錄
        卷可按。
五、綜上所述，證人吳文財指認與常情有違，同案被告甲○○之供述前後矛盾，顯有
    瑕疵，又無證據證明其指證與事實相符，尚難僅憑證人吳文財及同案被告甲○○
    單方面警訊、偵查之供述，遽為被告二人犯罪之認定，在證據法則上亦有誣陷之
    虞，是被告等所辯未販賣第一級毒品海洛因乙節，應堪採信。此外，復查無其他
    積極事證，足認被告等有販賣海洛因之行為，既不能證明被告等犯罪，自應為其
    無罪之諭知。原審未加詳查，遽以論處被告等罪刑，尚有未洽，被告等上訴意旨
    ，堅詞否認犯罪，指摘原判決不當，為有理由，自應由本院將原判決撤銷改判，
    並均諭知無罪之判決。
六、又臺灣高雄地方法院檢察署檢察官移送併案審理，即八十七年度偵字第二八０一
    六號、八十八年度偵字第一二五八一號、第一二五八七號關於被告乙○○販賣第
    一級毒品予許瑞龍、綽號「志明」、「猴義」等人部分，公訴人認與本案有連續
    關係，為裁判上一罪；惟本件被告乙○○販賣第一級毒品既為無罪之諭知，則移
    送併辦部分，即與本件無連續犯之裁判上一罪關係，本院無從併予審理，應退回
    檢察官另行處理，附此敘明。
據上論結，應依刑事訴訟法第三百六十九條第一項前段、第三百六十四條、第三百零
一條第一項，判決如主文。
本案經檢察官張劉翼謀到庭執行職務。
中    華    民    國     八十九     年       九       月     七         日
                              臺灣高等法院高雄分院刑事第一庭
                                  審判長法官  翁慶珍
                                        法官  李春昌
                                        法官  周賢銳
右正本證明與原本無異。
如不服本判決，應於判決送達後十日內向本院提出上訴狀，其未述理由者並應於提
出上訴狀後十日內向本院補提理由書（應附繕本)。
                                      書記官  黃琳群
中    華    民    國     八十九     年       九       月     八         日
                                                                        Ｂ


司法院資訊處製作；財團法人民間司法改革基金會備份。
